【裁判字號】    97,易,137
【裁判日期】    970516
【裁判案由】    詐欺等
【裁判全文】
臺灣士林地方法院刑事判決               97年度易字第137號
公  訴  人  臺灣士林地方法院檢察署檢察官
被      告  乙○○
上列被告因詐欺等案件，經檢察官提起公訴（96年度偵字第1280
5 號），本院判決如下：
    主  文
乙○○幫助意圖為自己不法之所有，以詐術使人將本人之物交付
，累犯，處有期徒刑陸月，如易科罰金以新臺幣壹仟元折算壹日
。
    事  實
一、乙○○曾於民國90年間因毒品危害防制條例案件，經臺灣高
    等法院以90年度上易字第3334號判決判處有期徒刑六月確定
    ，而於91年10月20日執行完畢，猶不知悔改，其明知提供己
    有金融機構帳戶之存摺及金融卡，可預見其提供之帳戶有遭
    他人利用作為詐騙工具之可能，竟仍不違其本意，基於幫助
    詐欺之犯意，於民國96年8 月15日10時45分至18時43分間之
    某時許，在不詳地點，將其於96年2 月6 日臺北富邦商業銀
    行股份有限公司（以下簡稱臺北富邦銀行）汐止分行開立之
    帳號為000000000000號帳戶之存摺及金融卡，交付與真實年
    籍均不詳成年人所組成之詐欺集團有犯意聯絡之真實年籍不
    詳之成年人；旋由該詐欺集團之真實年籍不詳之自稱「鄒先
    生」之成年男子，於96年8 月14日某時許，以電話向甲○○
    佯稱要其配合辦案而依指示匯款至與之無詐欺犯意聯絡之乙
    ○○所提供之上開帳戶內，致受話之甲○○陷於錯誤，而依
    指示於96年8 月15日18時43分許，利用自動櫃員機將新臺幣
    42000 元匯入上開指定帳戶，迨甲○○於匯款後發覺受騙，
    而於96年8 月16日10時30分許報警處理，並通報上開帳戶為
    警示帳戶，迄於96年8 月29日12時30分許，在臺北富邦銀行
    汐止分行，因乙○○前往辦理存摺及金融卡之掛失補發事宜
    ，經該銀行人員余佳慧發覺而通知警方，始查悉上情。
二、案經臺北縣政府警察局汐止分局報請臺灣士林地方法院檢察
    署檢察官偵查起訴。
    理  由
一、按被告以外之人於審判外之言詞或書面陳述，除法律有規定
    者外，不得作為證據；又被告以外之人於審判外之陳述，雖
    不符合同法第159 條之1 至第159 條之4 之規定，但經當事
    人於審判程序同意作為證據，法院審酌該言詞陳述或書面陳
    述作成時之情況，認為適當者，亦得為證據；又當事人、代
    理人或辯護人於法院調查證據時，知有第159條第1 項不得
    為證據之情形，而未於言詞辯論終結前聲明異議者，視為有
    前項之同意，刑事訴訟法第159 條第1 項及第159 條之5 分
    別定有明文。查本判決下列所引用之下列各項證據方法之證
    據能力，當事人於本院準備程序及審判期日中均未予爭執，
    且迄至言詞辯論終結前亦未再聲明異議，本院審酌該等言詞
    陳述及書面陳述作成時之情況，並無不宜作為證據之情事，
    依刑事訴訟法第159 條之5 之規定，自得作為證據。
二、訊據被告乙○○固不否認有於前揭時地開立上開帳戶等事實
    ，然矢口否認有何公訴意旨所稱之幫助詐欺取財犯行，辯稱
    ：上開帳戶存摺係於96年8 月21日發覺遺失並辦理掛失，並
    未將帳戶交付他人使用云云。經查：前揭犯罪事實，業據告
    訴人甲○○於警詢中指訴歷歷，復經證人余佳慧於警詢中證
    述在卷，並有臺北富邦商業銀行股份有限公司汐止分行97年
    2 月26日北富銀汐字第013 號函及所檢附之開戶資料、交易
    明細在卷可稽，足見告訴人甲○○確有受詐欺集團成員詐騙
    而匯款至被告乙○○所有之上開帳戶以交付財物之情形。又
    被告乙○○曾於96年8 月15日持金融卡提領前開帳戶內現金
    100 元乙節，業經其供明在卷，並有上開交易明細資料可資
    參照；另依卷附之交易明細資料及交易明細摘要觀之，被告
    乙○○係於96年8 月15日10時45分許領取現金100 元，而告
    訴人甲○○係於96年8 月15日18時43分13秒匯入上開款項，
    足見該詐騙集團應係於96年8 月15日10時45分至18時43分間
    之某時許取得被告乙○○所有之上開帳戶；至被告乙○○雖
    辯稱96年8 月15日提領款項後即將存摺及金融卡置於停放路
    旁之休旅車置物箱內云云，然其於本院97年4 月22日審理中
    供稱：當日係於晚上九點多始將車輛停放路邊等語，觀諸告
    訴人甲○○匯入上開款項之時間，足見被告乙○○上開所辯
    ，委不足採。況依被告乙○○所有上開帳戶之交易明細所載
    ，被告乙○○所有之上開帳戶於96年8 月15日後仍有以金融
    卡進行交易之情形，而使用金融卡進行交易者，須利用金融
    機構設置之自動櫃員機依指令操作並輸入正確之密碼始可順
    利交易，觀諸詐欺集團係為避免自帳戶之來源回溯追查其身
    分而利用他人帳戶供作詐得款項出入之帳戶，其為確保其犯
    罪所得，當無明知係他人遺失存摺、印鑑及密碼之帳戶仍供
    作其詐得款項匯入之用而甘冒遭真正帳戶持有人提領或掛失
    之風險，足認被告乙○○確曾將上開帳戶交付他人使用無訛
    。又金融帳戶為個人理財之工具，申請開設金融帳戶並無任
    何特殊之限制，一般民眾皆能自由申請開戶，並得同時在不
    同金融機構申請多數存款帳戶使用，乃眾所週知之事實，是
    依一般人之社會生活經驗，倘係合法收入本可自行向金融行
    庫開戶使用，自無向他人取得帳戶之必要；而金融存摺事關
    存款人個人財產權益之保障，倘有不明之金錢來源，甚而攸
    關個人法律上之責任，其專有性甚高，除非本人、與本人具
    有信賴關係或其他特殊原因，難認有何流通使用之可能，一
    般人均有妥為保管防阻他人任意使用之認識，足見被告乙○
    ○於提供帳戶之際其客觀上當可預見所提供他人使用之帳戶
    可能遭他人作為犯罪之用，故被告乙○○明知上開事實猶提
    供帳戶供第三人使用，自難謂無幫助之故意。是被告乙○○
    上開所辯，均屬事後卸責之詞，不足採信。本件事證明確，
    被告乙○○之犯行洵堪認定，應予依法論科。
三、核被告乙○○上開所為，係犯刑法第339 條第1 項、第30條
    第1 項之幫助詐欺取財罪。又其幫助他人犯罪，為幫助犯，
    應依刑法第30條第2 項之規定，按正犯之刑減輕之。又被告
    乙○○曾於90年間因毒品危害防制條例案件，經臺灣高等法
    院以90年度上易字第3334號判決判處有期徒刑六月確定，而
    於91年10月20日執行完畢，此有臺灣高等法院被告前案紀錄
    表附卷可參，其前曾受有期徒刑之執行完畢，於五年以內故
    意再犯本件最重本刑為有期徒刑以上之罪，應依刑法第47條
    第1 項之規定論以累犯，並加重其刑，且依法先加後減之。
    爰審酌被告乙○○雖非實際遂行詐欺取財犯行之人，然其提
    供帳戶以供他人使用，影響財產交易秩序，且迄今均未賠償
    被害人甲○○，復於犯後猶狡詞卸責，毫無悔意，及其品行
    、犯罪動機、目的、手段、生活狀況、智識程度、犯罪所得
    及犯罪所生之損害等一切情狀，量處如主文所示之刑，並諭
    知易科罰金之折算標準。
四、本件公訴意旨另以：被告乙○○明知提供金融帳戶予不相識
    之人，可能幫助犯罪集團掩飾或隱匿犯罪所得財物，且一般
    民眾前往金融機構申辦帳戶並無任何特殊之限制，倘為合法
    收入，本可自行開設帳戶使用，無向他人取得之必要，竟基
    於幫助詐欺犯意，於民國96年2 月6 日，在臺北富邦銀行汐
    止分行，開設帳號000000000000號帳戶後，於不詳時間、地
    點，將該帳戶之存摺、提款卡及密碼，交付真實姓名年籍不
    詳之詐騙集團成員，供該詐騙集團作為詐欺工具，該詐欺集
    團成員於96年8 月14日0 時許，在電腦網際網路MSN 即時通
    訊，向告訴人甲○○佯稱係援交女子，相約在景安捷運站見
    面，並向告訴人甲○○索取行動電話號碼，嗣有自稱「馬哥
    」者撥打甲○○之行動電話門號，要求甲○○購買3500元之
    易付卡供其使用，為告訴人甲○○拒絕，竟向告訴人甲○○
    恐嚇：若不匯錢將殺害你全家等語，致告訴人甲○○心生愄
    懼，依其指示至自動櫃員機匯款4 萬2 千元至被告乙○○在
    臺北富邦銀行汐止分行之帳號000000000000號帳戶及其他指
    定之彰化銀行、渣打銀行、第一銀行、臺新銀行、郵局等帳
    戶，合計匯款29筆，金額總計137 萬2 千元，嗣告訴人甲○
    ○報警處理，始悉上情。因認被告乙○○上開行為另涉有刑
    法第346 條第1 項、第30條之幫助恐嚇取財罪嫌等語。按被
    告未經審判證明有罪確定前，推定其為無罪；又犯罪事實應
    依證據認定之，無證據不得認定犯罪事實；又被告之自白，
    不得作為有罪判決之唯一證據，仍應調查其他必要之證據，
    以察其是否與事實相符；又不能證明被告犯罪者，應諭知無
    罪之判決，刑事訴訟法第154 條第1 項、第2 項、第156 條
    第2 項及第301 條第1 項分別定有明文。又事實之認定，應
    憑證據，如未能發現相當證據，或證據不足以證明，自不能
    以推測或擬制之方法，為裁判基礎（最高法院40年度臺上字
    第86號判例參照）。另認定犯罪事實所憑之證據，雖不以直
    接證據為限，間接證據亦包括在內；然而無論直接或間接證
    據，其為訴訟上之證明，須於通常一般之人不致有所懷疑，
    而得確信其為真實之程度者，始得據為有罪之認定，倘其證
    明尚未達到此一程度，而有合理之懷疑存在時，即無從為有
    罪之認定，亦有最高法院76年度臺上字第4986號判例可資參
    照。公訴意旨認被告乙○○上開行為涉有有刑法第346 條第
    1 項、第30條之幫助恐嚇取財罪犯行，無非係以：前揭犯罪
    事實，業據告訴人甲○○於警詢中證述在卷，並有臺北富邦
    銀行開戶資料及交易明細在卷可稽為其主要論據。經查：刑
    法第346 條第1 項之恐嚇取財罪，與同法第339 條第1 項之
    詐欺取財罪，二者之區別，在於前者係施用使人心生畏怖之
    恐嚇手段，致被害人心生畏懼，明知不應交付財物而交付，
    後者則係施用詐術手段，使人陷於錯誤，誤信為應交付財物
    而交付（最高法院84年度臺上字第1993號判決要旨可資參照
    ）；而告訴人甲○○於警詢中雖陳稱：「…後來馬哥就恐嚇
    我說知道我家地址，若我不匯錢的話就要殺我全家，我只好
    匯了16000 到他們提供的戶頭…」等語，然依告訴人甲○○
    所提供之匯款帳號資料觀之，上開16000 元係匯入彰化銀行
    帳戶，核與被告乙○○所提供之前開臺北富邦銀行帳戶無關
    ；觀諸告訴人甲○○於警詢中亦陳稱：「…在回家路上接獲
    一自稱是中機組的幹員鄒先生，稱其已監聽馬哥的電話，說
    他是竹聯幫的，並說他是在從事洗錢工作，要我配合他們辦
    案，要我依馬哥的所有指示去作，後來馬哥要我去操作ATM
    他要把16000 元還我，我就前往ATM 操作，在華南銀行匯一
    筆、第一銀行匯了十三筆、臺新銀行匯了九筆，渣打銀行匯
    了四筆、郵局一筆、臺北富邦一筆。」等語，足見告訴人甲
    ○○係因誤信自稱「鄒先生」之成年男子所稱配合辦案等語
    始匯款至被告乙○○所提供之上開臺北富邦銀行帳戶，顯非
    出於畏怖而交付財物，自難以恐嚇取財罪名相繩。是被告乙
    ○○所涉幫助恐嚇取財犯行，尚屬無從證明，復查無其他積
    極證據足認被告乙○○就此部分事實有何幫助恐嚇取財犯行
    ，本應就此部分犯行為無罪之諭知，惟公訴意旨認此部分犯
    行與前揭論罪科刑之部分，有想像競合犯之裁判上一罪關係
    ，爰不另為無罪之諭知。
據上論斷，應依刑事訴訟法第299 條第1 項前段，刑法第30條、
第339 條第1 項、第47條第1 項、第41條第1 項前段，刑法施行
法第1 條之1 ，判決如主文。
本案經檢察官鄭富城到庭執行職務。
中    華    民    國    97    年    5     月    16    日
                  刑事第五庭審判長法  官  李育仁
                                  法  官  黃潔茹
                                  法  官  黃雅君
以上正本證明與原本無異。
如不服本判決，應於判決送達後10日內向本院提出上訴狀。
                                  書記官  簡湘雲
中    華    民    國    97    年    5     月    16    日
附錄本案論罪科刑法條：
刑法第339條第1項
意圖為自己或第三人不法之所有，以詐術使人將本人或第三人之
物交付者，處 5 年以下有期徒刑、拘役或科或併科 1 千元以下
罰金。


司法院資訊處製作；財團法人民間司法改革基金會備份。
